臺灣臺南地方法院刑事判決
111年度金訴字第65號
公  訴  人  臺灣臺南地方檢察署檢察官
被      告  李俊清


上列被告因詐欺等案件，經檢察官提起公訴（110年度偵字第204
53、22341號），被告就被訴事實為有罪之陳述，經本院合議庭
裁定由受命法官獨任進行簡式審判程序審理，判決如下：
    主  文
乙○○犯三人以上共同冒用公務員名義犯詐欺取財罪，處有期徒
刑壹年參月。
未扣案之犯罪所得新臺幣伍仟元沒收之，於全部或一部不能沒收
或不宜執行沒收時，追徵其價額。
    事實及理由
一、乙○○於民國110年8月間，加入參與蔡帛瀚（另案偵查中）、
    卓○宏（93年生，年籍資料詳卷）、莊○霖（95年生，年籍資
    料詳卷）、黃○昊（96年生，年籍資料詳卷）（卓○宏、莊○
    霖、黃○昊所涉詐欺罪嫌，另案由本院少年法庭審理）、暱
    稱「阿偉」之成年男子及真實姓名年籍不詳之成年人所屬由
    3人以上所組成具有持續性、牟利性之有結構性詐欺集團組
    織。該集團之詐欺分工方式為先由詐欺集團之不詳成員以電
    話向被害人施詐，再由卓○宏、莊○霖、黃○昊負責俗稱車手
    之工作，領取被害人被詐騙之款項；乙○○則負責俗稱收水之
    工作，收取車手所交付之詐騙款項後，再轉交予詐欺集團之
    其他成員。嗣乙○○與其他詐欺集團成員基於三人以上共同冒
    用公務員名義犯詐欺取財及洗錢之犯意聯絡，由該詐欺集團
    之不詳成員，於110年8月31日上午9時許，冒稱係「健保局
    人員」撥打電話予丙○○，佯稱丙○○健保卡領太多藥品，須依
    指示提供帳戶及存款保管等語，致丙○○陷於錯誤，於同日提
    領其路竹郵局帳號0000000****795帳戶存款後，再於同日下
    午1時許在高雄市路竹區大社路，將所提領存款中之新臺幣
    （下同）72萬8,000元及郵局帳戶提款卡交予莊○霖。莊○霖
    將前開現金及提款卡一併交與卓○宏後，卓○宏將提款卡交予
    莊○霖，指示莊○霖提領現金15萬元後再交還予卓○宏。其後
    ，乙○○依指示於同日16時許，駕駛車牌號碼000-0000號自用
    小客車至臺南市○○區○○路000號，向卓○宏收取前開詐得之款
    項。卓○宏依詐欺集團上游成員指示，自行保留9萬8000元，
    再將上開87萬8000元贓款（72萬8000元＋15萬元＝82萬8000元
    ）中之78萬元交予乙○○。乙○○收取上開78萬元後，於同日晚
    間約21時許，依蔡帛瀚指示，換駕駛車牌號碼00-0000號自
    小客車至雲林縣西螺鎮某加油站附近之統一超商將上開款項
    中之77萬5000元交與真實姓名年籍不詳之詐欺集團成員，因
    而產生遮斷資金流動軌跡以逃避國家追訴處罰之效果，掩飾
    詐欺犯罪所得，乙○○則獲得5,000元之報酬。
二、前項犯罪事實，有下列證據足資證明：
  ㈠證人即告訴人丙○○於警詢中之證述。
  ㈡證人即同案少年莊○霖於警詢中之供述、證人即同案少年卓
　　○宏於警詢及偵查中之供述、證人即與少年莊○霖、卓○宏
　　共同搭乘高鐵至臺南犯另案之少年黃○昊於警詢中之供述。
  ㈢卷附道路監視器錄影畫面擷圖2張（警卷第105頁）、車牌號
    碼000-0000號自用小客車之高速公路ETC車輛通行紀錄暨車
    輛辨識系統紀錄各1份（警卷第131至133頁）、被告持用之
    手機門號0000-000000號110年8月31日雙向通聯紀錄及基地
    台位置資料1份（警卷第135至147頁）、被告與詐騙集團不
    詳成員（「台水」群組）間之通訊軟體Telegram對話紀錄1
    份（偵㈡卷第47至83頁）、被告與詐騙集團不詳成員（暱稱
    「Killer」）間之通訊軟體Telegram對話紀錄1份（偵㈠卷第
    325至343頁、第343至349頁）、丙○○上開郵局帳戶存摺封面
    及內頁明細（警卷第84-2至84-3頁）、臺南市政府警察局佳
    里分局8月31日扣押筆錄、扣押物品目錄表（警卷第113至12
    3頁）可以佐證。
  ㈣被告被告乙○○於警詢、偵查中之供述及本院審理中之自
　　白。
三、論罪科刑：
  ㈠核被告乙○○所為，係犯組織犯罪防制條例第3條第1項後段之
    參與犯罪組織罪、刑法第339條之4第1項第1款、第2款之三
    人以上共同冒用公務員名義犯詐欺取財罪及洗錢防制法第14
    條第1項之一般洗錢罪。
  ㈡被告與蔡帛瀚、「阿偉」、卓○宏、莊○霖及其他真實姓名年
    籍不詳之詐欺集團成員有犯意聯絡及行為分擔，應論以共同
    正犯。另起訴書雖載被告與未成年人共犯上開罪，應依兒童
    及少年福利與權益保障法第112條第1項規定，加重其刑。惟
    被告供稱其僅係依指示收取款項，並不認識車手即少年卓
　　○宏（偵㈠卷第377頁）；而少年卓○宏亦供稱他只是依指示將
    上開款項交給開「車牌0000」黑色休旅車之人，他並不認識
    該人（按即被告）（警卷第36至37頁）。是本件尚無證據足
    資認定被告知悉本案其他共犯為未成年人，爰尚無從依兒童
    及少年福利與權益保障法第112條第1項規定加重其刑，附此
    說明。
　　    被告以一行為同時觸犯上開組織犯罪防制條例第3條第1
　　項後段之參與犯罪組織罪、刑法第339條之4第1項第1款、第
　　2款之三人以上共同共同冒用公務員名義犯詐欺取財罪及洗
　　錢防制法第14條第1項之一般洗錢罪，為想像競合犯，應依
　　刑法第55條前段規定從一重之3人以上共同冒用公務員名義
　　犯詐欺取財罪處斷。
  ㈢爰審酌被告於103年間即有與詐欺集團犯罪之前案紀錄，仍再
    犯本案；不思以正當途徑獲取財富，為貪圖輕易獲得金錢，
    接受詐欺集團成員之指揮，從事集團式詐騙、洗錢行為分工
    ，致難以追查詐欺集團上游，破壞社會秩序及治安；犯罪後
    於本院審理中尚能坦承犯行，並衡量其等參與詐騙之金額、
    被害人所受損害，參與犯罪集團之程度，暨被告於本院
　　所述其教育程度為高中肄業，從事水電工作，家中經濟狀況
    勉持，他是家中經濟支柱，跟老家家人不和，快20年沒回老
    家，現在跟太太及1個9歲多小孩同住等智識程度、家庭生活
    狀況等一切情狀，分別量處如主文所示之刑。
　㈣另按「106年4月19日修正公布之組織犯罪防制條例第3條第3
    項規定：「犯第1項之罪者，應於刑之執行前，令入勞動場
    所，強制工作，其期間為3年。」（嗣107年1月3日修正公布
    第3 條，但本項並未修正）就受處分人之人身自由所為限制
    ，違反憲法比例原則及憲法明顯區隔原則之要求，與憲法第
    8條保障人身自由之意旨不符，應自本解釋公布之日起失其
    效力」（110年12月10日大法官釋字第812號解釋參照）。
　　是本件被告雖成立組織犯罪防制條例第3條第1項後段之參與
    犯罪組織罪，惟依上開大法官釋字第812號解釋，組織犯罪
    防制條例第3條第3項已失其效力，尚不得依該規定諭知強制
    工作，附此說明。　
四、沒收
        本件被告所得之報酬為5000元，業據其於偵查及本院審
    理中供明在卷（偵㈠卷第429頁、本院卷第70頁），是其犯
　　罪所得5000元應依刑法第38條之1第1項規定宣告沒收，於全
　　部或一部不能沒收或不宜執行沒收時，應依刑法第38條之1
　　第3項規定追徵其價額。
五、依刑事訴訟法第273條之1、第299條第1項前段、第310條之2
    、第454條，組織犯罪防制條例第3條第1項後段，洗錢防制
    法第14條第1項，刑法第11條、第28條、第339條之4第1項第
    1款、第2款、第38條之1第1項前段、第3項、第55條，刑法
    施行法第1條之1，判決如主文。
六、如不服本件判決，得自收受送達之日起20日內，向本院提出
    上訴狀，上訴於臺灣高等法院臺南分院。
本案經檢察官蔡佳蒨提起公訴；檢察官吳惠娟到庭執行職務。
中　　華　　民　　國　　111 　年　　9 　　月　　7 　　日
                    刑事第一庭法　官    鄭文祺
以上正本證明與原本無異。
如不服本判決應於收受本判決後20日內向本院提出上訴書狀，並
應敘述具體理由。其未敘述上訴理由者，應於上訴期間屆滿後20
日內向本院補提理由書狀（均須按他造當事人之人數附繕本）「
切勿逕送上級法院」。 
　　　　　　　　　　　　　　 書記官　　黃政偉　　　　　　　　
中　　華　　民　　國　　111 　年　　9 　　月　　8 　　日
附表（卷宗代號對照表）
編號 卷宗名稱 代  號 1 臺南市政府警察局佳里分局南市警佳偵字第1100553917號刑案偵查卷宗 警卷 2  臺灣臺南地方檢察署110年度他字第4876號偵查卷宗 偵他卷 3 臺灣臺南地方檢察署110年度偵字第20453號偵查卷宗 偵㈠卷 4 臺灣臺南地方檢察署110年度偵字第22341號偵查卷宗 偵㈡卷 

附錄本案論罪科刑法條：　　
中華民國刑法第339條之4第1項
犯第 339 條詐欺罪而有下列情形之一者，處 1 年以上 7 年以
下有期徒刑，得併科 1 百萬元以下罰金：
一、冒用政府機關或公務員名義犯之。
二、三人以上共同犯之。
三、以廣播電視、電子通訊、網際網路或其他媒體等傳播工具，
    對公眾散布而犯之。
　　
洗錢防制法第14條第1項
有第二條各款所列洗錢行為者，處 7 年以下有期徒刑，併科新
臺幣 5 百萬元以下罰金。　
　
組織犯罪防制條例第3條第1項
發起、主持、操縱或指揮犯罪組織者，處3年以上10年以下有期
徒刑，得併科新臺幣1億元以下罰金；參與者，處6月以上5年以
下有期徒刑，得併科新臺幣1千萬元以下罰金。但參與情節輕微
者，得減輕或免除其刑。